臺灣高雄地方法院刑事裁定　　　　　　99年度交聲字第3409號
原處分機關　高雄市政府交通局
異　議　人　翁仲廷
即受處分人
上列異議人因違反道路交通管理處罰條例案件，對於高雄市政府
交通局民國99年12月10日所為之處分（原處分案號：高市交裁字
第裁32-B00000000號）聲明異議，本院裁定如下：
    主  文
原處分撤銷。
翁仲廷汽車駕駛人，二輛以上之汽車共同在道路上蛇行，並以其
他危險方式駕車，處罰鍰新臺幣萬元，應接受道路交通安全講
習，並吊銷其駕駛執照。
    理  由
一、原處分意旨略以：異議人即受處分人翁仲廷於民國99年10月
    17日凌晨1 時8 分許騎乘車牌號碼2JM-775 號普通重型機車
    （下稱系爭機車），與其友人所騎乘之3 部機車，共同自高
    雄市苓雅區○○○路近中華路口處起，沿苓雅二路由東往西
    方向在道路上併排行駛，占用快車道及對向車道，並有蛇行
    及連續闖越苓雅路與中華、成功路等路口處紅燈之情形，而
    有「2 輛以上之汽車在道路上競駛」之違規情事，經高雄市
    政府警察局新興分局（下稱新興分局）員警駕駛汽車尾隨其
    後錄影、拍照蒐證後逕行舉發，爰依道路交通管理處罰條例
    第43條第3 項、第5 項（原裁決書漏載此項）裁處罰鍰新臺
    幣（下同）3 萬元、吊銷駕駛執照，並應參加道路交通安全
    講習等語。
二、聲明異議意旨則以：當時伊與朋友係邊騎車邊聊天，確有共
    同騎車占據車道之情事，惟時速並沒有到6 、70公里那麼快
    ，是應無原處分意旨所稱在道路上競駛之情事，爰請求撤銷
    原處分等語。
三、按「汽車駕駛人，駕駛汽車有下列情形之一者，處新臺幣6
    千元以上2 萬4 千元以下罰鍰，並當場禁止其駕駛：一、在
    道路上蛇行，或以其他危險方式駕車。二、行車速度，超過
    規定之最高時速60公里以上。三、拆除消音器，或以其他方
    式造成噪音。」道路交通管理處罰條例第43條第1 項定有明
    文；次按2 輛以上之汽車共同違反第1 項規定，或在道路上
    競駛、競技者，處汽車駕駛人新臺幣3 萬元以上9 萬元以下
    罰鍰，並當場禁止其駕駛及吊銷其駕駛執照，同條第3 項復
    有明定。觀以該條第3 項既同時將2 車以上共同違反該條第
    1 項各款所示之行為，與共同在道路上競駛、競技之情形併
    列為該項之不同處罰行為態樣，顯見該條第1 項第1 款所稱
    「以其他危險方式駕車」者，應係指除該條第1 項所列舉之
    其他應處罰情事及該條第3 項所規定共同在道路上競駛競技
    之行為外之其他危險駕駛方式，法院就此應就實際狀況具體
    認定是否屬該條之危險駕駛行為；而所謂「競駛」，則應指
    有相互超越追逐、競賽比快之情形而言（臺灣高等法院93年
    度交抗字第453 號裁定可資參照），亦即需行為人有2 輛以
    上之汽（機）車於車道上高速併排爭道行駛之行為，並對他
    人之交通往來致生一定程度之危險性，始足當之，否則即無
    處罰必要。經查：
  (一)異議人於99年10月17日凌晨1 時8 分許騎乘系爭機車，與其
    友人所騎乘之3 部機車，共同自高雄市苓雅區○○○路近中
    華路口處起，沿苓雅二路由東往西方向併排行駛，並連續闖
    越苓雅路與中華、成功路等路口處紅燈，經新興分局員警駕
    駛汽車尾隨其後錄影、拍照蒐證後逕行舉發等情，有高雄市
    政府警察局舉發違反道路交通管理事件通知單、高雄市政府
    交通局高市交裁字第裁32 -B00000000 號裁決書各1 紙及逕
    行舉發採證照片7 張在卷可稽（見本院卷第7 、9 至10頁）
    ，此部分之事實應堪認定。
  (二)次查，經本院當庭依職權勘驗蒐證光碟，勘驗結果如下：「
    畫面顯示時間為0 分0 秒，畫面開始，異議人與其他3 部機
    車併排行駛於苓雅二路東往西方向進中華路口處，系爭機車
    位於畫面最右方慢車道處；畫面顯示時間0 分10秒，車隊闖
    越苓雅、中華路口處紅燈；畫面顯示時間0 分20秒，車隊最
    左方機車逆向行駛並占據對向快車道，左方第二輛機車則占
    據快車道，系爭機車則蛇行；畫面顯示時間0 分27秒，車隊
    左方2 部機車乘客嘻鬧，導致該2 部機車蛇行，最左方機車
    並大幅度逆向蛇行至對向慢車道，之後持續逆向蛇行於對向
    車道；畫面顯示時間為0 分33秒，車隊穿越苓雅、自強路口
    ，號誌：閃紅燈；畫面顯示時間0 分59秒，車隊闖越苓雅、
    成功路口處紅燈，系爭機車並蛇行通過路口；畫面顯示時間
    1 分17秒，車隊駛至畫面左方大樓處停下，員警往永泰路方
    向駛離車隊。」，有勘驗筆錄1 份在卷可憑（見本院卷第26
    至27頁），則異議人與其友人共同沿苓雅二路東往西方向行
    駛期間，確有併排占據快車道、逆向行駛於對向車道、蛇行
    及連續闖越紅燈等違規情事，固屬至明，然依前揭蒐證光碟
    之勘驗結果，員警於執行蒐證過程中雖始終表示異議人車隊
    之時速高達6 、70公里，但實際上異議人等係以將近50秒左
    右之時間，從苓雅、中華路口行至苓雅、成功路口，而該路
    段長約4、5百公尺左右乙情，則有本院依職權查詢之Google
    地圖在卷可憑，經核其等行車時速至多應僅40公里左右，足
    見其等尚係以正常車速行駛，復未見有何互相超越追逐、競
    賽比快之情，揆諸上開說明，尚難逕以異議人等有併排占據
    快車道行駛、逆向行駛於對向車道、蛇行及連續闖越紅燈等
    違規行為，認定異議人與其同行友人有相約競速行駛之情事
    ，是異議人辯稱：伊與朋友係邊騎車邊聊天，確有共同騎車
    占據車道之情事，惟時速並沒有到6 、70公里那麼快等語，
    尚非無據，原處分機關未及審酌上情，逕依舉發內容，認異
    議人上開違規情形，構成道路交通管理處罰條例第43條第3
    項前段所規定「2 輛以上汽車共同在道路上競駛」之違規行
    為，即有未洽。
  (三)惟依前述，異議人等上開共同併排騎乘機車占據快車道、逆
    向行駛於對向車道、蛇行、連續闖越紅燈等違規行為，雖無
    法該當於道路交通管理處罰條例第43條第3 項所規定「2 輛
    以上汽車共同在道路上競駛」之違規態樣，然衡以上開個別
    違規行為均足以肇致交通事故之發生，並進而造成人員傷亡
    及財物損失，而異議人等於為警蒐證約1 分鐘左右之短暫時
    間內，即共同為上開數種違規行為，且於併排行駛占據車道
    過程中，仍不時有在車上嬉鬧、逆向蛇行、蛇行以闖越紅燈
    之情形，完全無視其他用路人之權益，確已對於其他遵守交
    通安全規則而行經該路段之往來車輛之公共安全造成危害，
    是異議人於上揭時、地之駕車行為，經綜合上情判斷後，自
    仍應認屬道路交通管理處罰條例第43條第3項、第1項第1 款
    所規定「2 輛以上汽車共同在道路上蛇行，並以其他危險方
    式駕車」之違規行為態樣。
  (四)綜上所述，本件異議人於上揭時、地與其友人所為共同併排
    騎乘機車占據快、慢車道行駛、逆向行駛於對向車道、蛇行
    及連續闖越紅燈等違規行為，經綜合判斷後，應認係該當於
    道路交通管理處罰條例第43條第1 項第1 款所列「2 輛以上
    汽車共同在道路上蛇行，並以其他危險方式駕車」之違規事
    由，如前所述，原處分機關認異議人前開所為，係構成同條
    第3 項所列「2 輛以上汽車共同在道路上競駛」之交通違規
    行為，而裁處異議人罰鍰3 萬元、吊銷駕駛執照，並應參加
    道路交通安全講習等處分，於法自有未合，應由本院將原處
    分予以撤銷，並依道路交通管理處罰條例第43條第3 項、第
    5 項及違反道路交通管理事件統一裁罰基準表規定，自為裁
    罰如主文第2 項所示，以資適法。
四、據上論斷，應依道路交通事件處理辦法第19條前段，裁定如
    主文。
中    華    民    國   100    年    4     月    15    日
                      交通法庭  法  官  許勻睿
以上正本證明與原本無異。
如不服本裁定，應於收受送達後5 日內向本院提出抗告狀。
中    華    民    國   100    年    4     月    15    日
                                書記官  王芷鈴